臺灣板橋地方法院刑事判決　　　　　　　　　　　　九十二年度交訴字第一五五號
　　公　訴　人　臺灣板橋地方法院檢察署檢察官
　　被　　　告　甲○○
右列被告因公共危險案件，經檢察官提起公訴（九十二年度偵字第一三五三六號)，
本院判決如左：
    主  文
甲○○因過失傷害人，處拘役拾日，如易科罰金以佰元折算壹日；又駕駛動力交
通工具肇事，致人受傷而逃逸，處有期徒刑陸月，如易科罰金以佰元折算壹日。
    事  實
一、甲○○於民國九十二年三月二十二日中午十二時五分許，騎乘車牌號碼ＱＳＬ─
    九四八號輕型機車（按該機車之車主為李慧芬，甲○○向李慧芬之弟李健中借得
    使用），沿台北縣永和市○○路○段往永和路一段（即由南往北）方向行駛，行
    經永和路與中山路之交岔路口時，原應注意汽車（含機器腳踏車）於超車時，應
    顯示左方向燈並於前車左側保持半公尺以上之間隔超過，行至安全距離後，再顯
    示右方向燈駛入原行路線，當時天候陰、路面乾燥無缺陷或障礙物、視距良好，
    依甲○○之智識程度及當時情形，均無不能注意之情事，適乙○○（原名許嘉芳
    ）騎乘車牌號碼ＱＰＨ─五三八號輕型機車在甲○○之同向前方行駛，詎甲○○
    疏未注意，貿然自乙○○騎乘之機車右方超車，且未保持安全間隔距離，致其機
    車左側擦撞乙○○騎乘之機車右後方，乙○○因此跌倒在地而受有右膝挫、擦傷
    之傷害，旋甲○○騎乘機車在前方約十五公尺處暫停並回頭察看，詎其明知已駕
    車肇事致乙○○跌倒受傷，竟另行起意，未報警或通知救護車前來處理即逕自駕
    車逃逸。嗣警方根據乙○○提供ＱＳＬ─九四八號車牌號碼始循線查知上情。
二、案經乙○○訴由台北縣政府警察局永和分局報請臺灣板橋地方法院檢察署檢察官
    偵查起訴。
    理  由
一、訊據被告甲○○坦承：伊於右揭時地騎乘車牌號碼ＱＳＬ─九四八號機車與乙○
    ○騎乘之上開機車發生碰撞，伊旋在前方暫停並回頭，看見乙○○騎乘之機車橫
    倒在路上，伊因急著要載朋友去坐車，所以離開現場等情不諱，惟矢口否認有過
    失傷害及肇事致人受傷而逃逸之犯行，並辯稱：伊騎乘之機車左後方遭乙○○之
    機車撞擊，伊駕車並無過失，且伊如有逃逸之故意，怎會暫停回頭而讓被害人有
    抄記伊車牌號碼之機會云云。惟查：車牌號碼ＱＳＬ─九四八號機車之車主為李
    慧芬，被告向李慧芬之弟李健中借得使用等情，為被告自承在卷，並經證人李慧
    芬、李健中於警詢時陳述明確。再，右揭被告騎乘機車疏未注意，貿然自乙○○
    騎乘之機車右方超車，致其機車左側擦撞乙○○騎乘之機車右後方，乙○○因此
    跌倒在地而受傷，旋被告騎乘機車在前方約十五公尺處暫停並回頭察看後，未報
    警或通知救護車前來處理即逕自駕車逃逸之事實，業據被害人乙○○於本院審理
    時具結證述屬實，並有道路交通事故現場圖、調查報告表(一)(二)各一份、肇事現場
    及車損照片共八張附卷可稽；被害人乙○○與被告並不相識，彼此無仇恨或債務
    糾葛，應無故意設詞誣陷被告之可能，且觀諸偵卷第三十頁及第三十一頁所附乙
    ○○騎乘之機車右後方及右側確有擦撞痕跡，堪認乙○○之指訴應屬真實。按道
    路交通安全規則第一百零一條第五款規定，汽車（含機器腳踏車）於超車時，應
    顯示左方向燈並於前車左側保持半公尺以上之間隔超過，行至安全距離後，再顯
    示右方向燈駛入原行路線。被告騎乘機車，應注意遵守上開規定，當時天候陰、
    路面乾燥無缺陷或障礙物、視距良好，有前揭道路交通事故調查報告表在卷可考
    ，依被告之智識程度及當時情況，均無不能注意之情事，詎被告貿然自乙○○騎
    乘之機車右方超車，且未保持安全間隔距離，致其機車左側擦撞乙○○騎乘之機
    車右後方，被告之駕車行為顯有過失。又被害人乙○○因遭被告騎乘之機車撞擊
    倒地，因此受有右膝挫、擦傷之傷害，有天主教耕莘醫院永和分院診斷證明書一
    紙附卷可憑，被告前揭過失駕車行為與乙○○所受傷勢間，具有相當因果關係。
    再者，被告自承：伊騎乘之機車與乙○○之機車發生碰撞後，伊在前方暫停並回
    頭，看見乙○○騎乘之機車橫倒在路上，伊因急著要載朋友去坐車，所以離開現
    場等情（見本院九十三年一月十三日審判筆錄），被告騎乘機車在肇事地點前方
    暫停並回頭察看，顯見被告明知兩車擦撞之力道不輕，又被告回頭看見乙○○之
    機車橫倒在路上，亦應知悉乙○○已倒地受傷，詎被告未報警或通知救護車前來
    處理，逕自駛離現場，被告有逃逸之犯意，實昭然若揭。綜上所述，被告所辯應
    係畏罪卸責之詞，本案事證明確，被告之犯行均堪認定。
二、核被告甲○○過失駕車致乙○○受傷之行為，係犯刑法第第二百八十四條第一項
    前段之過失傷害罪；被告駕車肇事致乙○○受傷後逃逸之行為，係犯刑法第一百
    八十五條之四之駕駛動力交通工具肇事致人受傷而逃逸罪。被告所犯上開二罪間
    ，犯意各別，行為互殊，應分論併罰。爰審酌被告之素行（參考卷附臺灣高等法
    院被告全國前案紀錄表），其駕車過失之情節，肇事後逃逸置被害人於不顧，惡
    性非輕，暨犯後未坦承犯行，且迄未賠償被害人乙○○所受損害等一切情狀，分
    別量處如主文所示之刑，並均諭知易科罰金之折算標準。
據上論斷，應依刑事訴訟法第二百九十九條第一項前段，刑法第二百八十四條第一項
前段、第一百八十五條之四、第四十一條第一項前段，罰金罰鍰提高標準條例第一條
前段、第二條，判決如主文。
本案由檢察官陳孟黎提起公訴、經檢察官張云綺到庭執行職務。
中      華      民      國    九十三    年      一      月    二十七    日
                                    臺灣板橋地方法院交通法庭
                                        審判長法官  樊  季  康
                                              法官  葉  靜  芳
                                              法官  連  育  群
右正本證明與原本無異。
如不服本判決，應於判決送達後十日內，向本院提出上訴狀。
                                              書記官馬  秀  芳
中      華      民      國    九十三    年       一     月    二十七    日
附錄本案論罪科刑主要法條：
刑法第二百八十四條第一項
因過失傷害人者，處六月以下有期徒刑、拘役或五百元以下罰金。致重傷者，處一年
以下有期徒刑、拘役或五百元下罰金。
從事業務之人，因業務上之過失傷害人者，處一年以下有期徒刑、拘役或一千元以下
罰金。致重傷者，處三年以下有期徒刑、拘役或二千元以下罰金。
刑法第一百八十五條之四
損壞或壅塞陸路、水路、橋樑或其他公眾往來之設備或以他法致生往來危險者，處五
年以下有期徒刑，拘役或五百元以下罰金。
因而致人於死者，處無期徒刑或七年以上有期徒刑；致重傷者，處三年以上、十年以
下有期徒刑。
第一項之未遂犯罰之。
